【裁判字號】    99,消債更,296
【裁判日期】    991004
【裁判案由】    聲請更生程序
【裁判全文】
臺灣高雄地方法院民事裁定           99年度消債更字第296號
聲  請  人  甲○○
上列當事人聲請消費者債務清理事件，本院裁定如下：
    主  文
聲請人甲○○自中華民國九十九年十月四日下午十六時起開始更
生程序。
命司法事務官進行本件更生程序。
    理  由
一、聲請意旨略以：伊有不能清償債務情事，曾依「中華民國銀
    行公會會員辦理消費金融案件無擔保債務協商機制」請求共
    同協商債務清償方案成立，約定自95年8 月起，分240 期，
    每月10日清償新臺幣（下同）22,364元。然聲請人申請協商
    後，因父親於99年4 月腦中風，聲請人需分擔父親居住安養
    中心之費用，另需扶養配偶及3 名子女，於繳款數期後聲請
    人實無力償還而於99年5 月毀諾，顯已盡相當之還款誠意，
    因客觀上收入不足且乃非自願離職，實有不可歸責於已事由
    ，致履行顯有重大困難，爰聲請准予裁定更生等語。
二、按債務人不能清償債務或有不能清償之虞者，得依消費者債
    務清理條例所定更生或清算程序，清理其債務。債務人無擔
    保或無優先權之債務總額未逾1200萬元者，於法院裁定開始
    清算程序或宣告破產前，得向法院聲請更生。又於消費者債
    務清理條例施行前，債務人依金融主管機關協調成立之中華
    民國銀行公會會員，辦理消費金融案件無擔保債務協商機制
    與金融機構成立之協商，準用同條例第151 條第5 項之規定
    ，即債務人與金融機構協商成立者，不得聲請更生或清算，
    但因不可歸責於己之事由，致履行顯有重大困難者，不在此
    限。如法院開始更生程序之裁定，應載明其年、月、日、時
    ，並即時發生效力。法院裁定開始更生或清算程序後，得命
    司法事務官進行更生或清算程序，必要時得選任律師、會計
    師或其他適當之自然人或法人一人為監督人或管理人。消費
    者債務清理條例第3 條、第42條第1 項、第151 條第5 項、
    第6 項、第45條第1 項及第16條第1 項分別定有明文。
三、經查：聲請人所主張之上開事實，業據提出財產及收入狀況
    說明書（卷6-8 頁）、戶籍謄本（卷9-10頁、155-159 頁）
    、聲請人95、96、97、98年度綜合所得稅各類所得資料清單
    及財產歸屬資料清單（卷136-140 頁）、長榮大學在職證明
    書（卷24頁）、聲請人及配偶薪資證明單（卷25頁、141-
    144 頁）、診斷證明書（卷58-62 頁）、債權人清冊（卷77
    -78 頁）、聯合徵信中心之個人資料（卷79-86 頁、168-
    181 頁）、公保投保資料（卷135 頁）、配偶及子女、父親
    97、98年度綜合所得稅各類所得資料清單及財產歸屬資料清
    單（卷145-153 頁、160-162 頁）、家族系統表（卷154 頁
    ）、財政部國稅局函（卷163-166 頁）、安泰銀行民事陳報
    狀（卷182 頁）、協議書及無擔保債務明細表（卷183-184
    頁）等可憑，可信為實。
四、本院審酌聲請人任職於長榮大學，95至98年度稅後所得分為
    686,496 元、727,666 元、719,644 元、727,144 元，換算
    每月收入為57,208元、60,639元、59,970元、60,595元，名
    下無財產（卷136-140 頁所得及財產資料清單），如以最近
    一年完整年度之所得為計算基礎，再對照其99年度薪資明細
    表（卷141 頁），其固定應發薪資每月均為54,900元，若扣
    除每月必要之公保、健保及退撫金等費用約4,674 元（
    884+822+2968，參前薪資單），則其於99年度平均每月實際
    所得含年終獎金等推算至少應有55,921元（00000-0000）。
    聲請人陳稱需扶養配偶及3 名未成年子女（卷8 頁），查聲
    請人配偶蘇秋雅97、98年所得191,476 元、195,824 元，名
    下無財產（卷145-146 頁所得資料清單、卷147 頁財產歸屬
    資料清單），其既有固定之收入，並無不能維持生活之情事
    ，無受聲請人扶養之必要，又蘇秋雅應與聲請人共同負擔扶
    養義務，依民法第1119條規定扶養之程度，應按負扶養義務
    者之經濟能力及身分定之，則聲請人需負擔之扶養費用比例
    約為77％（55921 ÷（16319+55921 ）），審酌聲請人身處
    卡債纏身情況下，其應負扶養義務之程度，自有別於一般，
    而不能不顧及其目前經濟能力，衡情以每人每月6,833 元（
    98 年 度受扶養人免稅額82,000元）計算其應負擔扶養費，
    則聲請人應負擔3 名子女之扶養費用為15,784元（6833×3
    ×77 ％ ）。至聲請人主張需負擔父親之扶養費用，查吳進
    福97年利息所得12,071元、98年無所得，雖其名下有房屋1
    棟、土地1 筆（卷148-150 頁各類所得資料及財產歸屬資料
    清單），惟並無固定收入，仍有不能維持生活之情形，但考
    量聲請人目前負債情形及其父腦中風而四肢癱瘓之重度肢障
    情形，依民法1119條規定，其受扶養之程度，以老人養護中
    心每月必要支出25,000元（卷63頁老人養護之家收費明細）
    為據，又其父已高齡72歲，當可每月領取老年年金3,000 元
    ，並與聲請人之胞妹（卷154 頁家族系統表）共同分擔，每
    人分擔額各為11,000元（（00000-0000）÷2 ）。並加計99
    年臺灣省每人每月最低生活費計算聲請人之必要生活費用為
    9,829 元，則以聲請人毀諾時之99年度每月平均收入55,921
    元為準，扣除其必要支出36,613元（15784 ＋11000 ＋9829
    ），僅餘19,308元，確已不足清償每月協商款22,364元，短
    期或可勉力為之，但終難以為繼，致不能履約，並無違常。
    因此，聲請人無法依協議繼續償還，既係因必要支出增加而
    客觀收入不足所致，非因協議後故意浪費或其他不利償還之
    行為，則應認已盡相當之償還誠意，實有不可歸責於聲請人
    之事由，致履行顯有重大困難。而聲請人無擔保或無優先權
    之債務總額未逾新臺幣1,200 萬元，復無同條例第46條規定
    已經法院裁定開始清算程序或宣告破產及第6 條第3 項、第
    8 條各款所定駁回更生聲請等程序事由存在，則債務人聲請
    更生，是有理由。爰裁定如主文。
中    華    民    國    99    年    10    月     4    日
                   民事庭   法      官  藍家慶
上為正本係照原本作成
本件不得抗告
中    華    民    國    99    年    10    月     4    日
                            書  記  官  梁竫

司法院資訊處製作；財團法人民間司法改革基金會備份。
